最高法院民事判決　　　　　　　　　　　　　　　　九十一年度台上字第七五○號
　　上　訴　人　乙○○
　　訴訟代理人　曾清山律師
　　上　訴　人　甲○○
　　被 上訴 人　丙○○
右當事人間請求損害賠償事件，上訴人對於中華民國八十九年六月十三日台灣高等法
院台南分院判決（八十九年度重訴字第四號），提起上訴，本院判決如左：
    主  文
原判決關於命上訴人連帶給付減少勞動能力損失新台幣二百六十六萬一千二百九十一
元及精神慰藉金新台幣三十二萬元本息暨該訴訟費用部分廢棄，發回台灣高等法院台
南分院。
其他上訴駁回。
上訴訴訟費用關於駁回其他上訴部分，由上訴人乙○○負擔。
    理  由
本件原判決命上訴人連帶給付被上訴人新台幣（下同）三百萬五千七百二十六元，上
訴人甲○○另再給付被上訴人四百五十萬八千五百八十八元，及均自民國八十九年一
月十五日起至清償日止按年息百分之五計算之利息。雖僅上訴人乙○○對於其敗訴部
分提起上訴，惟其就其中減少勞動能力損失二百六十六萬一千二百九十一元及精神慰
藉金三十二萬元本息部分，提出非基於其個人關係之抗辯而有理由，訴訟標的對於共
同訴訟人全體必須合一確定，依民事訴訟法第五十六條第一項第一款規定，其就該部
分上訴之效力，及於同造之甲○○，爰將甲○○併列為上訴人，合先明。
次查被上訴人主張：伊於八十八年二月十八日，搭乘上訴人甲○○駕駛之自小客車，
沿台南縣七股鄉大潭村台十七線由西向東方向行駛，途經與南二六線交岔路口時，適
上訴人乙○○駕駛自小客車沿南二六線由南向北駛至，因上訴人均未注意減速，致兩
車發生撞擊，伊因而受有頭部外傷併蜘蛛膜下出血、顏面裂傷、右眼球破裂之傷害，
計支出醫藥費六萬一千零八十七元、受有減少勞動能力之損害六百六十五萬三千二百
二十七元，連同得請求之精神慰藉金八十萬元，共計七百五十一萬四千三百十四元，
依甲○○、乙○○之過失比例十分之六、十分之四計算，上訴人應連帶賠償伊三百萬
五千七百二十六元，上訴人甲○○應另再賠償伊四百五十萬八千五百八十八元等情，
依侵權行為之法律關係，求為命上訴人如數給付，並加給法定遲延利息之判決（被上
訴人之請求逾上開範圍部分，業受敗訴判決確定，不予贅列）。
上訴人乙○○以：本件車禍之發生，係因甲○○酒後駕車行經閃光紅燈之交岔口時，
未暫停讓幹道車先行所致。又被上訴人以其將來可通過警察特考升任主管，主張其受
有減少勞動能力之損害，係以未來不確定之職位，作為請求之基礎，與最高法院六十
一年台上字第一九八七號判例意旨不符。且其請求之精神慰藉金，亦屬過高等語；上
訴人甲○○則以：伊車當時已過十字路口四分之三，係乙○○未讓幹道車先行，始發
生本件車禍等語，資為抗辯。
原審命上訴人連帶給付被上訴人三百萬五千七百二十六元，上訴人甲○○另再給付被
上訴人四百五十萬八千五百八十八元，及其法定遲延利息，駁回被上訴人其餘之訴，
係以：上訴人甲○○於右揭時地駕駛自用小客車搭載被上訴人，沿支線道行駛，未遵
守交通標誌標線號誌設置規則第二百十一條第一項第一款、第二款規定，於行經設有
閃光紅燈號誌路口時，應減速接近，停止於交岔路口前，讓幹道車先行，即貿然通過
上開路口，致與亦於同時地，未遵守道路交通安全規則第一百零二條第一項第一款前
段規定，行經設有閃光黃燈號誌路口，應減速接近，注意車前狀況之上訴人乙○○所
駕自用小客車相撞，被上訴人因而受有頭部外傷併蜘蛛膜下出血、顏面裂傷、右眼球
破裂，右眼無光感，毀敗一目視能傷害之事實，為上訴人甲○○所自承，且經調閱台
灣台南地方法院八十八年度交易字第二一八號刑事案卷查明屬實，參諸上訴人是項行
為，觸犯過失傷害罪，亦經法院判處徒刑確定，堪認被上訴人身體所受上開傷害，係
上訴人之過失所致。被上訴人依侵權行為之法律關係，請求上訴人賠償損害，洵屬有
據。茲就被上訴人請求之金額，是否正當，分述如下：(1)醫藥費部分：被上訴人主張
其受傷後支出醫藥費六萬一千零八十七元，業據提出財團法人奇美醫院、佳里綜合醫
院出具之收據三件為證，其上所載各項目，皆為醫療上所必需，被上訴人自得請求賠
償。(2)、減少勞動能力部分：被上訴人擔任保安警察，月薪四萬三千零八十五元，於
本件車禍後，雖未喪失工作，且收入尚屬正常，惟依警察人員進修及深造教育實施辦
法第四條、第五條規定：各級警察人員接受進修及深造教育者，均應進入中央警官學
校、警察專科學校或警察學校始可，而該等學校之招生條件，均限制應考人之視力各
眼裸視（不戴眼鏡）未達○‧二以上者，為不及格，不予訓練，審酌被上訴人係基層
警察人員，原可藉由繼續進修，獲得升遷或晉身高階警察之列，因本件車禍，右眼完
全失明，依勞工保險條例第五十三條附表所列殘廢等級屬於第八級，已失去應考資格
，再無升遷晉身高階警官之機會等各種因素，認被上訴人喪失勞動能力之程度為百分
之六一‧五二。按被上訴人原領薪資，依霍夫曼計算法，計算其自車禍發生後至滿六
十歲（被上訴人係六十四年十月二十七日生）止，減少勞動能力之損害為六百六十五
萬三千二百三十五元，被上訴人僅請求六百六十五萬三千二百二十七元，應予准許。
(3)、精神慰藉金部分：被上訴人因本件車禍，受有頭部外傷併蜘蛛膜下出血、顏面裂
傷、右眼球破裂、右眼無光感之傷害，對於日常生活及未來之工作，均有極大之不利
影響，身心遭受重大創傷，審酌兩造之身分、地位、教育程度、經濟能力等一切情狀
，認被上訴人此部分請求八十萬元，尚屬相當。又本件車禍雖係因上訴人均未遵守交
通規則所造成，然上訴人甲○○駕駛車輛行經肇事地點時，原應完全停止於交岔路口
前，讓上訴人乙○○之自小客車優先通行，乙○○則應減速接近，注意安全，小心通
過交岔路口，上訴人甲○○應遵守之交通規則義務較大於上訴人乙○○，故上訴人甲
○○就本件事故之發生應負百分之六十之過失責任，上訴人乙○○應負百分之四十之
過失責任，較為合理。再者，被上訴人搭乘上訴人甲○○之車輛，上訴人甲○○之過
失應視同被上訴人之過失，則被上訴人所得請求賠償之數額，共計七百五十一萬四千
三百十四元，經減輕上訴人乙○○賠償金額百分之六十後，上訴人乙○○應與上訴人
甲○○連帶賠償被上訴人三百萬五千七百二十六元，餘四百五十萬八千五百八十八元
應由上訴人甲○○賠償。從而，被上訴人在此範圍內請求上訴人如數給付，並加付法
定遲延利息為有理由，逾此部分之請求，為無理由，應予駁回等詞，為其判斷之基礎
。
關於廢棄部分：
按民法第一百九十三條第一項所謂減少勞動能力，乃指職業上工作能力一部之滅失而
言。故認定被害人因減少勞動能力所受之損害，應斟酌被害人受侵害前之身體健康狀
態、教育程度、專門技能、社會經驗等一切情況而定之。原審以被上訴人係基層警察
，將來可藉考試進入中央警官等學校繼續進修，日後得升遷晉身高階警官等臆測之詞
，認被上訴人因減少勞動能力所受損害為六百六十五萬三千二百二十七元，不無可議
。又被上訴人究竟減少勞動能力若干，既仍不明，則其所受精神痛苦情狀及所得請求
精神慰藉金之數額，自應重為衡量。上訴論旨，指摘原判決關於命渠等連帶給付減少
勞動能力損失二百六十六萬一千二百九十一元及精神慰藉金三十二萬元本息部分為不
當，求予廢棄，為有理由。
關於駁回其他上訴部分：
原審命上訴人乙○○給付被上訴人醫藥費二萬四千四百三十五元本息部分，認事用法
均無不合。上訴人乙○○上訴論旨，指摘原判決此部分為不當，求予廢棄，為無理由
。
據上論結，本件上訴一部為有理由，一部為無理由，依民事訴訟法第四百七十七條第
一項、第四百七十八條第一項、第四百八十一條、第四百四十九條第一項、第七十八
條，判決如主文。
中      華      民      國    九十一    年      四      月    二十五    日
                              最高法院民事第三庭
                                  審判長法官  林  奇  福
                                        法官  陳  國  禎
                                        法官  李  彥  文
                                        法官  陳  重  瑜
                                        法官  黃  秀  得
      右正本證明與原本無異
                                              書  記  官
中      華      民      國    九十一    年      五      月      八      日
